臺灣士林地方法院民事判決
110年度訴字第956號
原      告  丙○○  
            丁○○○
共      同
訴訟代理人  楊智綸律師
被      告  岳億股份有限公司

法定代理人  乙○○  

訴訟代理人  王志超律師
複 代理 人  林彥妤律師                      
被      告  甲○○  



上列當事人間請求損害賠償事件，原告就本院110年度審易字第2
49號恐嚇取財案件提起附帶民事訴訟，經本院刑事庭以110年度
審附民字第175號裁定移送前來，本院於民國111年4月21日言詞
辯論終結，判決如下：
    主      文
被告甲○○應給付原告乙○○新臺幣陸萬元，及自民國一百一十年三
月三十日起至清償日止，按週年利率百分之五計算之利息。
原告其餘之訴駁回。
訴訟費用由原告負擔。
本判決第一項得假執行。但被告甲○○如以新臺幣陸萬元為原告乙○○預供擔保後，得免為假執行。
原告其餘假執行之聲請駁回。
　　事實及理由
一、原告（下就原告2人合稱為原告，如單指其一則逕稱姓名）
    起訴主張：被告甲○○（下就被告2人合稱為被告，如單指其
    一則逕稱姓名）前受僱於岳億股份有限公司（下稱岳億公司
    ），於臺北市○○區○○路000巷00號「CEO頂級車體美研會館」
    （下稱系爭會館）擔任汽車美容技師，乙○○為系爭會館之會
    員。甲○○因積欠當舖債務無力償還，竟利用為乙○○進行車輛
    清洗美容服務之機會，得知乙○○之資料，並自民國109年9月
    10日上午11時48分許起至同年月14日下午4時50分許，以位
    於臺北市○○區○○街000號、新北市○○區○○路0段00號、新北市
    ○○區○○街000巷0號、臺北市○○區○○路00巷00號、臺北市○○區
    ○○路00巷00號及新北市○○區○○街000巷0號等地之公共電話，
    撥打乙○○之聯絡電話，向其恐嚇稱：「我已經觀察過妳了，
    上一次已經跑掉一次了，我這邊是人力公司，有人要對妳不
    利，如果妳想保平安，妳就準備新臺幣（下同）100萬元，
    我們就把這個事情化小，我們當作沒事」、「妳現在在逼我
    開槍就對了啦」、「妳就躲好妳就不要出門，妳跟妳老公開
    什麼車我們都很清楚，那妳就躲好」、「妳叫妳弟妹們通通
    躲好，知不知道，不要被我的人遇到」、「我要是隨便的會
    對妳家這麼了解喔，妳開什麼車我會都知道喔，妳跟妳先生
    開BMW開賓士，妳弟妹開一台休旅車、馬自達這些我都知道
    ，妳養什麼狗，妳媽媽怎樣我都很清楚了啦，所以妳不要把
    我當成是在開玩笑」、「我現在kimochi已經不爽了，要，
    妳錢就放在我說的地方，要是不要沒關係，妳就躲好，我就
    一人一槍好啦，看妳敢跟我賭賭看嗎」等語（下稱系爭恐嚇
    行為），致乙○○因而心生畏懼，且為避免再遭騷擾而將其所
    有之BMW廠牌車輛（下稱系爭車輛）低價出售，因而受有財
    產及非財產上之損害共100萬元；嗣乙○○將系爭恐嚇事件轉
    知母親丙○○○注意出入安全，丙○○○亦因而心生畏懼，受有非
    財產上損害100萬元。而岳億公司未能善盡保管會員個人資
    料之責，復對受僱人甲○○欠缺管理、監督，致甲○○利用職務
    上機會取得乙○○個人資料而為系爭恐嚇行為，自應負僱用人
    之連帶賠償責任。為此，爰依民法第184條第1項、第195條
    第1項規定，請求甲○○賠償伊等所受損害各100萬元，併依同
    法第188條第1項規定，請求僱用人岳億公司連帶負損害賠償
    責任等語。並聲明：㈠被告應連帶給付乙○○100萬元，及自刑
    事附帶民事起訴狀繕本送達之翌日起至清償日止，按週年利
    率5%計算之利息。㈡被告應連帶給付丙○○○100萬元，及自刑
    事附帶民事起訴狀繕本送達之翌日起至清償日止，按週年利
    率5%計算之利息。㈢願供擔保，請准宣告假執行。
二、被告則以：
㈠、甲○○部分：伊確曾利用為乙○○從事車輛美容服務之機會，趁
    系爭會館櫃台無人之際，查看櫃台抽屜內之接車單，並對乙○○為系爭恐嚇行為。然伊於電話中所為之恐嚇內容，均係因
    乙○○平常至系爭會館接受服務時其所見，抑或詢問其他同事
    而得知，上開接車單上僅有乙○○之姓名、電話及服務項目，
    無其他乙○○隱私資料，更無丙○○○之資料，是伊並未侵害原
    告之隱私或居家安寧。又乙○○出售系爭車輛與伊所為系爭恐
    嚇行為無涉，乙○○請求伊賠償亦無理由。系爭恐嚇行為係伊
    個人所為，與岳億公司無關，伊願與原告和解，但現經濟困
    難無力賠償等語，資為抗辯。並聲明：㈠原告之訴及假執行
    之聲請均駁回。㈡如受不利判決，願供擔保請准宣告免為假
    執行。
㈡、岳億公司部分：甲○○係汽車美容技師，其工作內容僅包含為
    會員車輛清潔、美容及保養等車體汽研服務之施工，會員資
    料管理非其工作職務範圍，是於其職務範圍內並無接觸系爭
    會館會員資料之可能，緃甲○○有不法取得乙○○會員資料，並
    為系爭恐嚇行為，然其係利用自己之休息時間而為，是其所
    為外觀上與執行職務內容無關，僅係甲○○濫用職務之個人犯
    罪行為，並非執行職務，不能令伊負僱用人之連帶賠償責任
    。再伊就員工各種失職行為訂有員工守則以資規範，甲○○到
    職時伊已帶領詳讀，確認其對內容有充分了解，每3個月並
    對包含甲○○在內之公司員工實施教育訓練，嚴厲禁止員工私
    下與客人聯繫接觸，且再三提示應遵守職業道德準則，是伊
    就甲○○之選任及監督其職務之執行，已盡相當之注意義務。
    再乙○○於110年2月間知悉系爭恐嚇行為係伊公司員工甲○○所
    為後，仍將其個人及家人所有之車輛交由系爭會館進行汽車
    美容，甚至使用由伊公司員工至家中接送車輛之「愛車管家
    」服務，堪認乙○○並未因系爭恐嚇行為而心生畏懼。又丙○○○並非伊之客戶，公司接待單上無其任何資料，且甲○○恐嚇
    之對象為乙○○，亦非丙○○○，況丙○○○本即有焦慮及憂鬱症狀
    ，是丙○○○並未舉證證明系爭恐嚇行為與其所受損害具相當
    因果關係等語。並聲明：㈠原告之訴及假執行之聲請均駁回
    。㈡如受不利判決，願供擔保請准宣告免為假執行。
三、本院之判斷：
㈠、乙○○主張人格法益受侵害，請求甲○○賠償其非財產上損害，
    應有理由。
　1.按因故意或過失，不法侵害他人之權利者，負損害賠償責任
    ；不法侵害他人之身體、健康、名譽、自由、信用、隱私、
    貞操，或不法侵害其他人格法益而情節重大者，被害人雖非
    財產上之損害，亦得請求賠償相當之金額，民法第184條第1
    項前段、第195條第1項前段分別定有明文。又所謂侵害他人
    之自由，並不以剝奪他人之行動或限制其行動自由為限，即
    以強暴、脅迫之方法，影響他人之意思決定，或對其身心加
    以威脅，使生危害，亦包括在內（最高法院81年度台上字第
    2462號判決意旨參照）。準此，所謂自由權，亦包括精神活
    動之自由在內。另所謂「恐嚇」，祇須行為人以足以使人心
    生畏怖之情事告知他人為已足，其通知危害之方法並無限制
    ，凡一切以直接之言語、舉動，或其他足使被害人理解其意
    義之方法或暗示其如不從將加危害，而使被害人心生畏怖者
    ，均應包括在內。至該言語或舉動是否足以使他人生畏怖心
    ，應依社會一般觀念衡量之，如行為人之言語、舉動，依社
    會一般觀念，均認係惡害之通知，而足以使人生畏怖心時，
    即可認屬恐嚇。
　2.經查，乙○○主張其為系爭會館之會員，甲○○則於系爭會館擔
    任汽車美容技師，甲○○因積欠當舖債務無力償還，竟利用為
    其進行車輛清洗美容服務之機會，得知其之個人資料，並自
    109年9月10日上午11時48分許起至同年月14日下午4時50分
    許撥打其行動電話而為系爭恐嚇行為，甲○○並因前述所為，
    經本院以110年度審易字第249號判決（下稱刑事案件）以甲○○犯恐嚇取財未遂罪，處有期徒刑4月，如易科罰金，以1,0
    00元折算1日確定等情，為被告所不爭執（見本院卷第160頁
    至第161頁），並經本院調閱上開刑事卷證核閱屬實，自堪
    信為真實。審諸甲○○所為系爭恐嚇行為，係以加害生命、身
    體、自由之事，將加惡害之旨通知乙○○，衡諸常情，通常一
    般之人聞見於此，均會認為足以構成威脅，並陷於危險不安
    ，是甲○○所為，當使乙○○恐懼其安全將生危害而心生畏怖，
    進而影響其意思決定之自由，自已侵害乙○○之意思決定自由
    權甚明，原告依民法第184條第1項前段、第195條第1項前段
    ，主張其人格法益受故意不法侵害，請求甲○○賠償其非財產
    上損害，自屬有據。又法規範之援用，乃法院職權，不受當
    事人法律選用主張之拘束（最高法院108年度台上字第2437
    號判決意旨參照），而民法第195條第1項之自由權，應包括
    精神活動之自由在內，乙○○既已多次陳明因系爭恐嚇行為而
    心理上造成相當壓力，有心生畏怖之情，自已就含自由權之
    人格法益受侵害之事實而為主張，是其縱未具體表明其意思
    決定自由權受損害，亦無礙於甲○○所為系爭恐嚇行為，確已
    故意侵害乙○○之人格權之認定。
　3.再按法院於酌定慰撫金數額時，應斟酌加害人與被害人雙方
    之身分、資力與加害程度，及其他各種情形核定之（最高法
    院51年台上字第223 號判例意旨參照）。查，乙○○因系爭恐
    嚇行為，意思決定自由權受不法侵害，其主張因此受有精神
    上痛苦，堪可信實，自得請求甲○○賠償慰撫金。並審酌乙○○
    109年度之所得為1,700萬餘元，名下有不動產、存款及投資
    股票；甲○○109年度之所得收入為44萬餘元，名下有不動產
    及車輛，有本院職權調得之兩造稅務電子閘門財產所得調件
    明細表等附卷可稽（見本院限制閱覽卷）。及兩造陳明：乙○○大學畢業，原為餐飲業高階管理者，目前無業；甲○○高中
    畢業，目前擔任理貨員等學歷、工作狀況（見本院卷第72頁
    ），暨甲○○自109年9月10日至14日，多次致電乙○○出言恐嚇
    ，危害乙○○之意思決定自由權情節非輕，然乙○○尚未交付金
    錢，而未有實際損害，及考量乙○○所受精神痛苦程度等一切
    情狀，認乙○○得請求之非財產上損害賠償即慰撫金應以6萬
    元為當，逾此數額部分則屬過高，不應准許。
　4.又乙○○已陳明就其主張人格權受侵害部分，法院擇一為有利
    之認定即可（見本院卷第157頁），而本院既認定乙○○之意
    思決定自由權受不法侵害，甲○○應賠償其精神慰撫金，已如
    前述，自無就乙○○主張其隱私權、居住安寧權亦受侵害之部
    分再為論斷之必要，併此敘明。
㈡、乙○○主張其因系爭恐嚇行為亦受有財產權之侵害，應無理由
    。　　
    按當事人主張有利於己之事實者，就其事實有舉證之責任，
    民事訴訟法第277條前段定有明文。而主張權利之原告若先
    不能舉證，以證明自己主張之事實為真，縱被告就其抗辯事
    實不能舉證，或其所舉證據尚有疵累，亦應駁回原告之請求
    （最高法院109年度台上字第529號判決意旨參照）。而侵權
    行為之成立，須行為人因故意過失不法侵害他人權利，亦即
    行為人須具備歸責性、違法性，並不法行為與損害間有因果
    關係，始能成立，且主張侵權行為損害賠償請求權之人，對
    於侵權行為之成立要件應負舉證責任（最高法院109年度台
    上字第912號判決意旨參照）。查，乙○○固主張因系爭恐嚇
    行為而賤價賣出系爭車輛，受有價差之損害云云。惟細繹其
    提出之系爭車輛買賣合約書（見本院卷第66頁），出賣人並
    非乙○○，是乙○○是否確受有損害，已非無疑；加之系爭車輛
    買賣時間為110年8月6日，距系爭恐嚇行為已近1年，亦難認
    上開買賣行為與系爭恐嚇行為間有因果關係，是乙○○此部分
    之主張，應無理由。
㈢、甲○○所為系爭恐嚇行為與執行職務無關，乙○○主張岳億公司
    應負僱用人責任，應無理由。
  1.按受僱人因執行職務，不法侵害他人之權利者，由僱用人與
    行為人連帶負損害賠償責任。但選任受僱人及監督其職務之
    執行，已盡相當之注意或縱加以相當之注意而仍不免發生損
    害者，僱用人不負賠償責任，民法第188條第1項定有明文。
    次按僱用人藉使用受僱人而擴張其活動範圍，並享受其利益
    ，為保護交易之安全，如受僱人之行為在客觀上具備執行職
    務之外觀，而侵害第三人之權利時，僱用人固應依民法第18
    8條第1項規定與受僱人負連帶賠償責任。然若於客觀上並不
    具備受僱人執行職務之外觀，或係受僱人個人之犯罪行為而
    與執行職務無關，僱用人自無須負賠償責任（最高法院107
    年度台上字第856號判決意旨參照）。
  2.乙○○主張甲○○為岳億公司之受僱人，甲○○因執行職務，不法
    侵害其權利，岳億公司應與甲○○連帶負損害賠償責任云云，
    則為岳億公司所否認，並以前詞置辯。查，甲○○係於系爭會
    館擔任汽車美容技師，其職務內容為從事客戶車輛之清洗、
    美容、保養等事項，此經岳億公司、甲○○陳述一致（見本院
    卷第51頁反面、第158頁），並為原告所不爭執（見本院卷
    第160頁），堪信為真實。再由甲○○於本院訊問時所稱：伊
    是由接車單知道乙○○的電話，接車單是給接待人員看的，不
    是汽車美容技師可以看到的，是伊自己去櫃臺抽屜看，櫃臺
    抽屜沒有上鎖，平常有人看管櫃臺，但當時沒有人，可能是
    去廁所；當時只有乙○○1台車在公司，伊是上班時間看的，
    是在幫乙○○的車做完美容後去看的；接車單上只有單純姓名
    、電話及服務項目，沒有其他個人資料，伊在恐嚇內容中，
    會知道那麼多的事，是因為伊平常有問同事，是其他美容技
    師同事跟伊說的；伊會知道乙○○有養狗，是因為她有帶狗去
    過系爭會館，會知道她家人開什麼車，也是因為他們有開車
    去過系爭會館，伊在恐嚇內容中提到知道乙○○媽媽的情形，
    是伊掰的，每個人都有爸爸媽媽；伊都是利用自己的休息時
    間撥打電話等語（見本院卷第72頁正反面、第157頁至第160
    頁），核與其於刑事案件警詢、檢察官訊問及審理時供稱情
    節大致相符（見臺灣士林地方檢察署109年度偵字第20611號
    卷第11頁、第193頁至第195頁、本院刑事案件卷第28頁），
    堪認以甲○○之職務範疇，並無接觸系爭會館會員資料之可能
    ，其係趁系爭會館櫃臺人員不注意之際，擅自偷看保管於櫃
    臺抽屜內之客戶資料，因而得知乙○○之姓名及電話號碼，並
    利用自己或同事從事汽車美容時見聞所得，獲悉並收集乙○○
    之相關生活資訊，於休息或下班時間為系爭恐嚇行為，其行
    為在客觀上要難認具備執行職務之外觀，應僅為甲○○個人之
    犯罪行為而與執行職務無關。準此，乙○○主張岳億公司應負
    僱用人之連帶賠償責任，洵屬無據，應予駁回。　
㈣、丙○○○請求被告連帶賠償其非財產上損害，應無理由。
　1.按侵權行為損害賠償責任，須以行為人之不法行為與被害人
    所受損害間具有相當因果關係為其成立要件。所謂相當因果
    關係，係指依經驗法則，綜合行為當時所存在之一切事實，
    為客觀之事後審查，認為在一般情形上，有此環境，有此行
    為之同一條件，均發生同一之結果者，則該條件即為發生結
    果之相當條件，行為與結果即有相當之因果關係。反之，若
    在一般情形上，有此同一條件存在，而依客觀之審查，認為
    不必皆發生此結果者，則該條件與結果並不相當，不過為偶
    然之事實而已，其行為與結果間即無相當因果關係（最高法
    院110年度台上字第61號判決意旨參照）。
　2.丙○○○主張甲○○對乙○○為系爭恐嚇行為後，其經乙○○轉知此
    事，因而亦心生畏怖，多次前往精神科就診，甲○○不法侵害
    其隱私權、居住安寧權等人格法益，被告應連帶賠償其非財
    產上損害云云。然甲○○僅取得乙○○之姓名、行動電話號碼等
    資料，其致電為系爭恐嚇行為之對象僅限於乙○○，是丙○○○
    縱經乙○○轉知而有心生畏怖之情，要與系爭恐嚇行為並無相
    當因果關係。況由丙○○○所提振興醫療財團法人振興醫院診
    斷證明書所載，丙○○○早於系爭恐嚇行為發生前之109年3月1
    4日即有因焦慮症、憂鬱症及有混和焦慮及憂鬱情緒之適應
    障礙症等疾患，於該院身心治療科接受治療，益徵丙○○○前
    述精神疾患，要難逕認與系爭恐嚇行為有關。此外，丙○○○
    亦未舉證證明其隱私權或居住安寧權為甲○○所不法侵害，是
    丙○○○主張其人格法益受故意不法侵害，請求甲○○賠償其非
    財產上損害，已屬無據，其併請求岳億公司應負僱用人責任
    連帶賠償云云，亦無理由，均應予以駁回。
四、末按給付無確定期限者，債務人於債權人得請求給付時，經
    其催告而未為給付，自受催告時起，負遲延責任。其經債權
    人起訴而送達訴狀，或依督促程序送達支付命令，或為其他
    相類之行為者，與催告有同一之效力；遲延之債務，以支付
    金錢為標的者，債權人得請求依法定利率計算之遲延利息。
    應付利息之債務，其利率未經約定，亦無法律可據者，週年
    利率為5%，民法第229條第2項、第233條第1項前段、第203
    條分別定有明文。是乙○○就前揭得請求甲○○給付之金額，一
    併請求自刑事附帶民事訴訟起訴狀繕本送達翌日即110年3月
    30日起（見審附民卷第19頁），按週年利率5%計算之利息，
    亦屬有據。
五、綜上所述，乙○○依民法第184條第1項前段、第195條第1項之
    規定，請求甲○○給付6萬元，及自110年3月30日起至清償日
    止，按週年利率5%計算之利息，為有理由，應予准許；逾上
    開範圍之請求，則無理由，應予駁回。至丙○○○依同法第184
    條第1項、第195條第1項、第188條第1項等規定，請求甲○○
    、岳億公司連帶給付100萬元及法定遲延利息，則屬無據，
    應予駁回。
六、末按所命給付之金額或價額未逾50萬元之判決，法院應依職
    權宣告假執行，民事訴訟法第389條第1項第5款定有明文。
    經核本判決命甲○○給付予乙○○之金額為6萬元，尚未逾50萬
    元，揆諸前揭規定，應依職權宣告假執行；甲○○陳明願供擔
    保，聲請宣告免為假執行，經核於法亦無不合，爰酌定相當
    擔保金額予以准許。至原告其餘假執行之聲請，因訴之駁回
    而失所附麗，不予准許。
七、另本件原告之訴，雖為一部勝訴，一部敗訴，然經斟酌乙○○
    請求甲○○賠償其損害部分，乃刑事附帶民事訴訟事件，原無
    須繳納裁判費，係因乙○○訴請岳億公司連帶負責，丙○○○亦
    起訴請求甲○○、岳億公司連帶負損害賠償責任，始有就前揭
    部分繳納裁判費之必要。而乙○○請求岳億公司連帶負責及丙○○○起訴部分，經本院審酌後，均認無理由而駁回，業如前
    述，則本件訴訟費用，自宜由原告自行負擔，較為公允，附
    此說明。
八、本件事證已臻明確，兩造其餘攻擊防禦方法及所提證據，經
    本院審酌後，認於判決結果均不生影響，爰不一一予以論駁
    贅述，附此敘明。
九、據上論結，原告之訴一部為有理由，一部為無理由，爰判決
    如主文。　
中　　華　　民　　國　　111 　年　　5 　　月　　27　　日
                  民事第三庭  法  官  林靖淳
以上正本係照原本作成。
如對本判決上訴，應於判決送達後20日內向本院提出上訴狀，若
委任律師提起上訴者，應一併繳納上訴審裁判費，否則本院得不
命補正逕行駁回上訴。
中　　華　　民　　國　　111 　年　　6 　　月　　2 　　日
                              書記官  洪忠改